臺灣高等法院民事裁定
110年度聲字第508號
聲  請  人  王仁福

相  對  人  王彥弘（即王仁章之承受訴訟人）


            王恩笛（即王仁章之承受訴訟人）

            王彥誠（即王仁章之承受訴訟人）

            王毓媗（原名王莉家；即王仁章之承受訴訟人）

上列聲請人與相對人間假扣押事件，聲請返還擔保金事件，本院
裁定如下：
    主  文
聲請人在臺灣士林地方法院一０三年度存字第一００三號提存事件
所提存彰化商業銀行面額新臺幣捌佰陸拾萬元之可轉讓定期存單
乙張（存單號碼：DY00410，序號：0000-00-00000-00000），准
予發還。
    理  由
一、聲請意旨略以：本院103年度抗字第692號裁定准伊以新臺幣
    （下同）857萬元為相對人之被繼承人王仁章供擔保後，得
    對於王仁章財產在1,714萬9,044元範圍內，予以假扣押。嗣
    本院103年度聲字第538號裁定准伊聲請變更擔保物，伊改以
    提供彰化商業銀行（下稱彰化商銀）面額860萬元之可轉讓
    定期存單（下稱系爭定期存單）為王仁章供擔保後，聲請臺
    灣士林地方法院（下稱士林地院）103年度司執全字第306號
    假扣押執行事件。又伊對王仁章提起臺灣臺北地方法院(下
    稱臺北地院)103年度重訴字第1139號返還不當得利等事件（
    下稱系爭返還不當得利事件），由相對人承受訴訟，嗣經相
    對人上訴後，終由本院108年度重上更一字第127號判決相對
    人應於繼承王仁章遺產之範圍內連帶給付伊1,711萬1,460元
    ，及自103年10月11日起至清償日止，按年息5％計算之利息
    ，復經最高法院110年度台上字第1818號裁定駁回相對人之
    上訴確定。因相對人應償還之本利和計算至110年10月10日
    止，已高達2,310萬0,471元，已逾假扣押擔保範圍，相對人
    已無損害發生，假扣押應供擔保之原因消滅。爰依民事訴訟
    法第106條準用第104條第1項第1款規定，聲請准返還士林地
    院103年度存字第1003號提存事件所提存之系爭定期存單（
    存單號碼：DY00410，序號：0000-00-00000-00000）等語。
二、按返還擔保金，依民事訴訟法第106條準用同法第104條之規
    定，須符合：㈠應供擔保之原因消滅者；㈡供擔保人證明受擔
    保利益同意返還者；㈢訴訟終結後，供擔保人證明已定20日
    以上之期間，催告受擔保利益人行使權利而未行使，或法院
    依供擔保人之聲請，通知受擔保利益人於一定期間內行使權
    利並向法院為行使權利之證明而未證明者之要件，法院始得
    裁定返還擔保金。又按民事訴訟法第104條第1項第1款所謂
    應供擔保原因消滅者，在釋明假扣押之原因而供擔保之場合
    ，因其係擔保債務人因假扣押所受之損害，故必待無損害發
    生，或債權人本案訴訟全部勝訴確定，或就債務人所生之損
    害已經賠償時，始得謂供擔保之原因消滅（最高法院53年台
    抗字第279號判例參照）。
三、查，聲請人主張王仁章名下華南商業銀行股份有限公司西門
    分行開立000-00-000000-0號活期儲蓄存款帳戶（下稱系爭
    帳戶）之餘額款項1,714萬9,044元為其所有，竟遭王仁章提
    領，聲請就王仁章財產於1,714萬9,044元範圍內予以假扣押
    ，經本院103年度抗字第692號裁定准其以857萬元為王仁章
    供擔保後，得對於王仁章財產在1,714萬9,044元範圍內，予
    以假扣押，復經本院103年度聲字第538號裁定准其變更以系
    爭定期存單為王仁章供擔保，聲請人旋執此聲請士林地院10
    3年度司執全字第306號假扣押執行事件等情，有聲請人提出
    本院103年度抗字第692號裁定、本院103年度聲字第538號裁
    定、士林地院提存所103年度存字第1003號提存書、國庫保
    管品收受證明書、彰化商銀可轉讓定期存單、士林地院民事
    執行處103年8月20日士院俊103司執全吉字第306號函可稽（
    見本院卷第9至22頁）。又聲請人對王仁章提起系爭返還不
    當得利事件，由相對人承受訴訟，嗣經相對人上訴二審、三
    審後，終經本院108年度重上更一字第127號判決相對人應於
    繼承王仁章遺產之範圍內連帶給付1,711萬1,460元，及自10
    3年10月11日起至清償日止，按年息5％計算之利息，復經最
    高法院110年度台上字第1818號裁定駁回相對人上訴確定，
    有聲請人提出上開裁判暨臺北地院民事判決確定證明書供參
    （見本院卷第23至67頁）。足見聲請人係取得相對人應於繼
    承被繼承人王仁章遺產之範圍內，連帶給付其1,711萬1,460
    元，及自103年10月11日起至清償日止，按年息5％計算利息
    之勝訴判決，則聲請人之勝訴金額為本金1,711萬1,460元，
    再加計自103年10月11日起至本案訴訟確定之日即110年7月2
    8日止，按年息5％計算之利息即582萬0,240元【計算式：1,7
    11萬1,460元×（6年+293天/365天）×5％＝582萬0,240元，元
    以下四捨五入】，合計為2,293萬1,700元（計算式：1,711
    萬1,460元＋582萬0,240元＝2,293萬1,700元），該勝訴金額
    顯已超過假扣押執行金額。準此，聲請人提供系爭定存單所
    擔保相對人可能受有之損害，業因前開勝訴金額已超過假扣
    押執行金額而無從發生，揆諸前揭說明，自可認應供擔保之
    原因消滅。是聲請人依民事訴訟法第106條前段規定準用第1
    04條第1項第1款規定，聲請准予發還士林地院103年度存字
    第1003號提存事件所提存之系爭定期存單，核無不合，應予
    准許。 
四、據上論結，本件聲請為有理由，爰裁定如主文。
中　　華　　民　　國　　110 　年　　12　　月　   9　　日
                  民事第十七庭
                      審判長法  官  黃雯惠
                            法  官  華奕超
                            法  官  趙伯雄
正本係照原本作成。
如不服本裁定，應於收受送達後10日內向本院提出抗告狀，並應
繳納抗告費新臺幣１千元。
中　　華　　民　　國　　110 　年　　12　　月　　10　　日
　　　　　　　　　  　　　　書記官  陳韋杉